【裁判字號】    98,重訴,388
【裁判日期】    981030
【裁判案由】    損害賠償
【裁判全文】
臺灣臺北地方法院民事判決             98年度重訴字第388號
原      告  臺北市政府警察局中正第二分局
法定代理人  乙○○
訴訟代理人  顏本源律師
被      告  甲○○
                      現於臺灣高雄女子監獄執行中）
上列當事人間請求損害賠償事件，本院於民國98年10月29日言詞
辯論終結，判決如下：
    主  文
被告應給付原告新臺幣貳仟肆佰柒拾肆萬捌仟貳佰柒拾元，及
自民國九十八年七月二十一日起至清償日止，按週年利率百分之
五計算之利息。
訴訟費用由被告負擔。
本判決得假執行。
    事實及理由
一、原告起訴主張：被告自民國68年7月起受僱於原告分局擔任
    第1組雇員，負責辦理發放員工薪資、獎金之出納業務暨其
    他臨時交辦事項。被告因長期擔任出納業務，知悉原告分局
    內警備隊員警人數眾多、調動頻繁，各級主管人員對渠等並
    不熟識，且其於78年7月間製作當月份之「員工人事費現金
    給與清冊」時，曾誤將已調職之員警仍編列入內，未經發現
    ，而經付款程序由臺北市集中支付處承辦人員將款項核撥與
    調職警員，致被告發覺其按月編列製作「員工人事費現金給
    與清冊」及每年度編列製作「年終獎金現金給與清冊」、「
    考績獎金給與清冊」時，逐級負責審核之主辦人事、總務、
    主計等單位主管及分局長均因信賴其作業，而未逐頁逐項審
    核所報人員、人數及統計金額之正確性，認有機可趁，兼以
    其欠缺足夠之購房資金、購買股票、復沾染簽賭大家樂、六
    合彩惡習，遂於78年8月間起，興起意圖為自己不法之所有
    ，利用承辦員工薪資、獎金發放出納業務之職務機會，虛列
    已調職員警於各項現金給與清冊中，藉以矇混詐取薪資、獎
    金等款項之概括犯意，其間並於79年初某月之不詳時間，委
    請不知情之配偶王永川以電腦設計該分局之「人事費」、「
    年終獎金」及「考績獎金」等現金給與清冊及「郵政存簿儲
    金團體戶存款單」等表格與程式，除將該分局所屬員警分列
    為「分局」、「警備隊」、「南昌街派出所」、「廈門街派
    出所」、「水源派出所」、「泉州街派出所」、「和平西路
    派出所」、「刑警」、「司機工友」等9個單位，並將每個
    單位人數設定為29或30人，人數超出之部分，即另增加1個
    單位，警備隊因人數較多，乃因前開設定自動由一分為二，
    分列為「警備隊」及「警備隊１」，並刻意在電腦總表上未
    編列總數，復在明細表未編列員警序號及小計金額，使得陳
    核過程中，各該人事、總務、主計主管及分局長，均無從依
    據員警序號查對總人數，亦無法依各該小計金額加總核算整
    體金額是否相符等方式，而利用職務上機會，共連續詐取新
    臺幣（下同）25,873,069元，其中1,124,796元已主動返還
    ，扣除後共侵吞24,748,273元。嗣被告於93年11月8日遭臺
    灣高等法院刑事庭援引貪汙治罪條例以92年度上訴字第3906
    號案件，判處有期徒刑12年，褫奪公權8年定讞，為此原告
    依民法第184條第1項前段侵權行為之法律關係，起訴請求被
    告返還訴之聲明所示金額。並聲明：如主文第1 項所示。
二、被告認原告之請求為有理由，並為認諾之表示。
三、按當事人於言詞辯論時為訴訟標的之捨棄或認諾者，應本於
    其捨棄或認諾為該當事人敗訴之判決，民事訴訟法第384條
    定有明文。查被告認原告之請求為有理由，並於98年10月29
    日言詞辯論期日為認諾之表示（見卷第84頁），依上規定，
    本院應本於被告之認諾而為被告敗訴之判決，爰判決如主文
    第1項所示。
四、本件係本於被告認諾所為之判決，應依民事訴訟法第389條
    第1項第1款規定，依職權宣告假執行。
五、據上論結，本件原告之訴為有理由，依民事訴訟法第78條、
    第389條第1項第1款，判決如主文。
中    華    民    國    98    年    10    月    30    日
                  民事第四庭  法  官  張文毓
以上正本係照原本作成。
如不服本判決，應於送達後20日內向本院提出上訴狀（須附繕本
）。
中    華    民    國    98    年    10    月    30    日
                              書記官  賴敏慧


司法院資訊處製作；財團法人民間司法改革基金會備份。
